臺灣高等法院花蓮分院民事裁定　九十二年度家抗字第一八號
　　抗　告　人　乙○○
　　相　對　人　甲○○
右當事人間因聲請改定監護人事件，對於臺灣臺東地方法院九十二年度監更字第一號
中華民國九十二年十月六日所為裁定，提起抗告，本院裁定如左：
    主    文
抗告駁回。
抗告程序費用由抗告人負擔。
    理    由
一、本件抗告意旨略以：
  (一)受監護人即禁治產人廖偉深發生車禍後，於民國九十年七月間遷回臺東療養，而
    相對人於領取汽車強制險新臺幣（下同）一百四十三萬元、保誠人壽保險一百萬
    元、南山人壽保險公司傷殘保險金五百二十萬元及住院給付金約五十萬元、勞工
    保險金十一萬二千七百元後，並未照顧受監護人，於九十年八月間將受監護人遺
    棄而不加聞問；復將由抗告人以受監護人名義購買位於高雄市○○區○○路四十
    六之二號二樓之房屋，任令銀行拍賣。
  (二)相對人於原審中表示願將受監護人接去高雄照顧，然相對人於九十二年十一月三
    十日將受監護人自抗告人家中接出後，先前往高雄縣橋頭社區醫院，數日後又將
    受監護人轉至高雄縣一心診所附設享庚護理之家，然竟未告知抗告人家屬。且安
    置之處所並非如相對人於原審供稱之租屋處所，而係距離相對人住所甚遠之私立
    安養中心，其環境與照護之人力皆較抗告人原先照顧時為差，顯見相對人之目的
    僅在繼續取得監護權，俾領取殘障給付及保險補償金，而非真心照護受監護人。
    且照顧已成植物人之受監護人須豐厚之財力及細心之照顧，相對人財力不僅難以
    負擔，亦因須外出工作而無法對受監護人為周全之照顧。基於為受監護人之身體
    ，延續生命之最佳利益，實有改定監護人，由抗告人監護及家人共同細心照顧之
    必要。
  (三)若前改定監護人之請求未能受允，抗告人請求與相對人共同行使監護權，使兩個
    家庭有消融對立之機會，亦可預防相對人有不當管理受監護人財產之情事。綜上
    所述，爰依民法第一千一百一十三條準用同法第一千零九十四條第二項之規定，
    為受監護人最佳利益之考量，聲請改定監護權等語。
二、相對人則以：
  (一)相對人已極力清償受監護人與第三人間之債務，然抗告人所稱遭銀行拍賣之房屋
    已有高額貸款，且該屋位居二樓，受監護人因車禍成為植物人後，出入甚為不便
    ，在銀行催促還款下，才決定任由銀行拍賣。受監護人車禍前所欠債務，相對人
    已盡最大能力清償，抗告人未曾代其清償。至抗告人所支其他相關費用，相對人
    願意支付，然此與本件監護無關。況相對人早在二年前即以存證信函表達願接回
    受監護人，然抗告人非但拒絕，且隨即提出改定監護人，更誣指相對人遺棄、侵
    占，並代理受監護人提出離婚訴訟。
  (二)相對人於九十二年十一月三十日將受監護人接回高雄後，安置在高雄縣一心診所
    附設之享庚護理之家，二十四小時均有人照護，相對人及二名子女亦常於下班、
    下課及假日前往陪伴共享天倫，對其身心恢復均有助益。抗告人所謂其未受通知
    受監護人之安置地點，係恐受監護人不能適應，才未能立即通知。相對人確有意
    願亦責無旁貸照顧受監護人即夫婿廖偉深，此有原審委由勵馨基金會高雄中心訪
    視結果報告可稽，然抗告人僅憑主觀猜度臆測，並無從具體指認相對人有何不適
    任之情節等語置辯。
三、經查：
  (一)按民法第一千一百十一條固規定禁治產人之監護人選定順序及方法，然法條規定
    之人或法院依親屬會議意見選任之人未必即為適任之人，為落實維護禁治產人之
    權益，同法第一千一百十三條第一項準用第一千零九十四條第二項規定得由適當
    之人向法院聲請為禁治產人最佳利益改定監護人，以淘汰不適任之監護人，並督
    促監護人隨時關照禁治產人之需求。又同法第一千一百十三條第一項準用第一千
    零九十四條第三項、第四項之結果，法院為前項改定監護人前，應命主管機關或
    其他社會福利機構進行訪視，提出調查報告及建議。抗告人為受監護人之父，且
    為第二順序之法定監護人，此有抗告人提出之戶籍謄本可證，依上開規定，抗告
    人自屬適格之聲請人，得為禁治產人之最佳利益，向法院聲請改定禁治產人之監
    護人，合先敘明。
  (二)原法院曾命勵馨基金會高雄中心及財團法人臺灣兒童及家庭扶助基金會臺東事務
    所分別進行訪視，認相對人及抗告人皆有監護之能力及意願，依法相對人為受監
    護人現任之監護人，抗告人復無法舉證相對人有何不適任監護人之事由，原法院
    審酌受監護人之最佳利益，駁回抗告人之聲請，認事用法，並無不合。抗告人指
    摘相對人並非真意照護受監護人，然相對人於九十二年十一月三十日接回受監護
    人後，將其安置於高雄縣一心診所附設之享庚護理之家，有委託照顧同意書及契
    約書影本各乙份及照片四幀在卷可稽。本院復函調該所關於受監護人之病歷資料
    及相對人前往照護之情形，經函覆該所皆有工作人員排班照護，照護人員每日為
    被安養病患測量紀錄血壓、體溫、脈搏，協助排便、拍背翻身並沖洗會陰等部位
    ，有該所護理紀錄表之逐日記載可資為證。另該所九十一年十一月三十日至九十
    二年五月三日護理紀錄亦記載受監護人之健康、精神狀況、食慾等狀況甚詳，並
    有復健醫師給予專業評估意見，家屬即相對人亦經常前往探視陪伴，並餵食魚湯
    、牛奶及水果等物，病情日漸起色（見九十三年三月十五日及二十二日護理紀錄
    ），且該安養中心距相對人居住及工作處所亦不到十分鐘之車程，照顧顯無困難
    ，並無抗告人所指疏於照顧之情形。是以相對人雖非親身照護受監護人，然其安
    排之安養中心係屬專業照護機構，所提供之護理服務堪稱妥洽，且相對人亦時常
    與子女於下班下課後前往照護探視被監護人。綜觀上情，抗告人所稱相對人之照
    護並非真意等語，尚難採信。
  (三)次查抗告人謂照顧已成植物人之受監護人須豐厚之財力，相對人財力難以負擔，
    抗告人經濟能力較相對人為豐，能提供受監護人更妥善之照護云云。實則植物人
    病情之恢復，除物質上之因素外，更須家人間情感上之互動與支撐。受監護人婚
    後即與妻兒定居高雄，現返居高雄與妻兒共享天倫，其親子間之互動當有助於受
    監護人病情之恢復。且抗告人亦自承相對人每月得向南山人壽保險股份有限公司
    領取補償保險金及勞工保險局之殘障給付，加之相對人目前在泰菱系統工程有限
    公司任職之月薪二萬餘元，是其收入應足支付照護受監護人之費用及家用支出。
    抗告人亦體認天然血親間之親情聯繫，實乃受監護人甦醒之一種鼓舞，當明瞭受
    監護人若能陪同年幼子女成長，其情感上之支撐應更有助於病況之回復。抗告人
    之經濟能力既較相對人為佳，亦可撥冗經常前往探視受監護人及兒孫、媳婦，使
    受監護人能受有雙方親情之鼓勵、慰藉。是故，抗告人以自身經濟能力較佳為由
    聲請改定監護權人，本院認為並不足採。
  (四)至抗告人指稱受監護人已成為植物人，長期須有一筆資產以支應看護之費用，為
    避免相對人有不當管理受監護人財產之行為，倘無法改定監護人，亦聲請與相對
    人共同監護，以免上述情事之發生云云。惟查受監護人之照護係為接續之醫療行
    為，其中並含有醫療之不確定性及急迫性。況抗告人與相對人誤會已深，且分居
    兩地，即時溝通誠屬不易，倘上述行為均待雙方協議後始得為之，對受監護人之
    照護並非妥適。況依民法第一千一百一十三條準用同法第一千一百零三條之規定
    ，監護人應將受監護人之財產狀況，向親屬會議每年至少詳細報告一次，則對受
    監護人之財產，抗告人依法已有監督之權責。上開抗告人聲稱為避免相對人不當
    管理受監護人之財產，聲請共同監護受監護人，自無理由，亦應駁回。
四、原法院審情度節，衡量輕重後，認為本件對受監護人監護權之行使由相對人任之
    ，符合受監護人之最佳利益，於法並無不合。抗告論旨指摘原裁定不當，求予廢
    棄，為無理由，應予駁回。
據上論結，本件抗告為無理由，爰依非訟事件法第八條第二項、第二十八條，民事訴
訟法第四百九十五條之一第一項、第四百四十九條第一項、第七十八條，裁定如主文
。
中　　　華　　　民　　　國　　九十三　　年　　　五　　　月　　二十六　　日
　　　　　　　　　　　　　　　　　　　審判長法官　吳　鴻　章
　　　　　　　　　　　　　　　　　　　　　　法官　林　慶　煙
                                            法官  張  健  河
右為正本係照原本作成。
本裁定除以違背法令為理由，並經本院許可外不得再抗告。如提再抗告，並於收受後
十日內委任律師為代理人向本院提出再抗告狀。並繳納再抗告費新台幣肆拾伍元。
                                      法院書記官　陳　有　信
中　　　華　　　民　　　國　　九十三　　年　　　五　　　月　　二十六　　日
